【裁判字號】    92,交訴,72
【裁判日期】    920721
【裁判案由】    公共危險等
【裁判全文】
臺灣高雄地方法院刑事判決                          九十二年度交訴字第七二號
    公  訴  人  臺灣高雄地方法院檢察署檢察官
    被      告  乙○○
右列被告因公共危險等案件，經檢察官提起公訴（九十二年度偵緝字第五四四號），
本院判決如左：
    主  文
乙○○因過失傷害人，累犯，處有期徒刑肆月。又駕駛動力交通工具，致人受傷而逃
逸，累犯，處有期徒刑壹年。應執行有期徒刑壹年貳月。
    事  實
一、乙○○為未考領重型機車駕照之人，曾於民國八十九年間因竊盜案件，經本院判
    處有期徒刑七月，並於九十年三月二十二日執行完畢，仍不悔改，復於九十一年
    十一月十一日十二時四十分許，無照騎乘車牌號碼ＮＹＴ─五九六號重型機車，
    沿高雄縣鳳山市○○路由南向北方向行駛，途經該路段一七０號前，本應注意：
    (一)汽車（包括機車，道路交通安全規則第二條第一項第一款規定參照，下同）超
    車時應顯示左方向燈並於前車左側保持半公尺以上之間隔超過，行至安全距離後
    ，再顯示右方向燈駛入原行路線；(二)汽車行駛時，駕駛人應注意車前狀況，並隨
    時採取必要之安全措施，以避免道路交通事故之發生，況依當時之客觀情形，且
    依其智識、能力亦無不能注意之情事，適有甲○騎乘車牌號碼ＸＰＰ─七一七號
    重型機車於同方向行駛，乙○○騎乘上開機車欲超越甲○騎乘之重型機車之際，
    竟疏未注意與前車左側保持半公尺以上之間隔超過，亦未注意警戒車前動態，並
    採取適當、必要及有效之閃避、煞車等安全措施，貿然自甲○所騎乘之重型機車
    左後方超車，致其所騎乘之機車車身擦撞甲○所騎乘之重型機車左後車身，造成
    甲○人車倒地，甲○因而受有左膝挫傷之傷害。詎料，乙○○騎乘上開機車肇事
    ，並致甲○受傷後，竟未停車察看照護傷者，逕行駛離現場而逃逸，嗣經路人記
    下乙○○所騎機車車號為警循線查獲。
二、案經甲○訴請高雄縣警察局鳳山分局報請臺灣高雄地方法院檢察署檢察官偵查起
    訴。
    理  由
一、訊據被告乙○○矢口否認有何過失傷害及肇事逃逸之犯行，辯稱：伊只是騎機車
    撞到被害人所騎之機車後面，被害人並未跌倒，係伊跌倒，伊看到被害人腳受傷
    ，就牽機車走掉了等語。經查：
   （一）被告於警訊中對於騎乘上揭機車於前開時地因欲超車，而追撞被害人甲○
         所騎乘之車牌號碼ＸＰＰ─七一七號之重型機車等事實坦承不諱，核與告
         訴人甲○迭於警偵訊時指訴情節相符，並有警製道路交通事故調查報告表
         一份、現場蒐證十六幀在卷可稽，此外，告訴人甲○因上開車禍受有左膝
         挫傷之傷害，亦有新鐘醫院出具之診斷證明書一紙在卷足憑，按汽車（包
         括機車）超車時應顯示左方向燈並於前車左側保持半公尺以上之間隔超過
         ，行至安全距離後，再顯示右方向燈駛入原行路線；汽車行駛時，駕駛人
         應注意車前狀況，並隨時採取必要之安全措施，道路交通安全規則第一百
         零一條第五款後段、第九十四條第三項分別定有明文，此為被告應注意之
         事項；況依當時之客觀情形，依被告之智識、能力亦無不能注意之情事，
         竟疏未注意與前車左側保持半公尺以上之間隔超過，亦未注意警戒車前動
         態，並採取適當、必要及有效之閃避、煞車等安全措施，貿然自告訴人吳
         菊所騎乘之重型機車左後方超車，致撞及告訴人甲○所騎乘之機車左側車
         身，造成告訴人甲○因而受有如事實欄所示之傷害，其有過失，已經明顯
         。告訴人因本件道路交通事故受傷，與被告之過失行為間，並有相當之因
         果關係。
   （二）本件告訴人因與被告發生車禍致受有前開傷害，已如前述，且被告未將告
         訴人甲○送醫或留在場照護傷者，反而旋即牽車離開，此業據被告所自承
         ，按刑法第一百八十五條之四駕駛動力交通工具肇事致人死傷而逃逸罪係
         於八十八年四月二十一日增訂公布，並自同年四月二十三日開始生效，其
         增設本條文之立法目的，乃為維護交通，增進行車安全，促使當事人於事
         故發生時，能對被害人即時救護，減少死傷，以保護他人權益並維護社會
         秩序。又其立法精神在於交通事故一旦發生，且發生人員傷亡之情況，不
         論是撞人或被撞，或是因其他事故而造成死傷，只要是在駕駛動力交通工
         具過程內所發生者，參與這整個事故過程的當事人皆應協助防止死傷之擴
         大，蓋如駕駛人於事故發生後，隨即駕車逃離現場，不僅使肇事責任認定
         困難，更可能使受傷之人喪失生命或求償無門。被告在明知告訴人甲○有
         因本件車禍受傷之情形下，乃逕自離去，其未對被害人採取任何救護或其
         他必要措施，顯已違反刑法第一百五條之四所欲規範之目的。是以，被告
         上開所辯之詞，應屬事後卸責之詞，不足採信，本件事證已臻明確，被告
         犯行洵堪認定。
二、核被告所為，係犯刑法第二百八十四條第一項前段之過失傷害罪，及同法第一百
    八十五條之四之駕駛動力交通工具肇事，致人受傷而逃逸罪。被告所犯上開二罪
    間，犯意各別，罪名互異，應予分論併罰。又被告未考領合格之駕駛執照，有高
    雄縣警察局舉發違反道路交通管理事件通知單及本院依職權查詢公路監理電子閘
    門資料各一紙在卷可稽，竟駕駛前開重型機車上路，並因肇事致告訴人受傷，應
    依道路交通管理處罰條例第八十六條第一項規定，就其過失傷害部分加重其刑。
    末查被告曾於八十九年間因竊盜案件，經本院判處有期徒刑七月，並於九十年三
    月二十二日執行完畢，此有臺灣高等法院被告全國前案紀錄表一份在卷可按，被
    告前受有期徒刑執行完畢，於五年以內再犯本案最重本刑為有期徒刑以上之罪，
    為累犯，應依刑法第四十七條之規定，就被告所犯駕駛動力交通工具肇事，致人
    受傷而逃逸罪加重其刑，另就被告所犯過失傷害罪遞加重其刑。爰審酌被告未謹
    慎駕駛，且肇事後並未對被害人施以救護逕自逃逸、對被害人所生之危害程度、
    犯後態度不佳、迄今未達成和解等一切情狀，分別量處如主文所示之刑，且定其
    應執行刑，以示懲儆。
據上論斷，應依刑事訴訟法第二百九十九條第一項前段，刑法第一百八十五條之四、
第二百八十四條第一項前段、第五十一條第五款、第四十七條，道路交通管理處罰條
例第八十六條第一項，罰金罰鍰提高標準條例第一條前段，判決如主文。
本案經檢察官陳碧霞到庭執行職務。
中      華      民      國    九十二    年      七      月    二十一    日
                                  臺灣高雄地方法院交通法庭
                                      法  官  廖建瑜
右正本證明與原本無異。
如不服本判決，應於判決送達後十日內，向本院提出上訴狀。
                                      書記官  王翌翔
中      華      民      國    九十二    年      七      月    二十一    日
中華民國刑法第一百八十五條之四
駕駛動力交通工具肇事，致人死傷而逃逸者，處六月以上五年以下有期徒
刑。


司法院資訊處製作；財團法人民間司法改革基金會備份。
